臺灣高等法院刑事判決
108年度上更一字第79號
上  訴  人  臺灣桃園地方檢察署檢察官
上  訴  人  
即  被  告  徐亦祿



指定辯護人  沈宜禛律師   
上  訴  人  
即  被  告  蕭育祥



選任辯護人  黃啟銘律師(法扶律師)                        
上  訴  人  
即  被  告  蘇秉健



選任辯護人  陳信憲律師(法扶律師)  
上  訴  人  
即  被  告  陳銘凱



選任辯護人  楊晴文律師
            呂理銘律師
上  訴  人              
即  被  告  蕭輔增



指定辯護人  杜俊謙律師            
上  訴  人  
即  被  告  呂文凱



選任辯護人  關維忠律師(法扶律師)                        
上列上訴人因被告殺人等案件，不服臺灣桃園地方法院107年度
原重訴字第3號、107年度重訴字第20號，中華民國107年11月30
日第一審判決（起訴案號：臺灣桃園地方檢察署106年度少連偵
字第349號；追加起訴案號：107年度少連偵緝字第11號），提起
上訴，本院判決後，經最高法院發回，本院更行判決如下：
    主  文
原判決撤銷。
乙○○共同犯殺人罪，累犯，處有期徒刑拾參年陸月。
丁○○共同犯殺人罪，累犯，處有期徒刑拾壹年貳月。
己○○共同犯殺人罪，處有期徒刑拾年肆月。
丙○○共同犯殺人罪，累犯，處有期徒刑拾貳年陸月。
戊○○共同犯殺人罪，處有期徒刑拾年拾月。
甲○○共同犯殺人罪，處有期徒刑拾貳年捌月。
扣案已斷裂之木棒貳支、已斷裂之竹竿壹支沒收之。
    事  實
一、乙○○因不滿邱耀德向其催討新臺幣（下同）2萬2000元之債
    務及扣留其所有車牌號碼0000-00號自用小客車之事，於民
    國106年12月2日晚間6時15分許，聯絡其胞弟徐亦祥（被訴
    傷害罪嫌部分，業經臺灣桃園地方法院〈下稱桃園地院〉以10
    7年度原重訴字第3號、107年度重訴字第20號判決認定係犯
    刑法第283條聚眾鬥毆致人於死，下手實施傷害罪，而依同
    法第277條第1項規定科刑確定）協助糾眾向邱耀德尋釁，徐
    亦祥旋即邀集友人甲○○，並聯繫友人潘志強（被訴傷害罪嫌
    部分，業經上開判決認定係犯刑法第283條聚眾鬥毆致人於
    死，在場助勢而非出於正當防衛罪確定）、丁○○等人，潘志
    強則聯繫友人林偉承、盧子塘、戴彥宸（左列3人被訴傷害
    罪嫌部分，業經上開判決認定係犯刑法第283條聚眾鬥毆致
    人於死，在場助勢而非出於正當防衛罪確定）等人，戴彥宸
    則聯繫友人即少年鄭○顥（89年9月生）、張○昌（90年3月生
    ，左列2少年均經桃園地院少年法庭裁定交付保護管束確定
    ）等人，丁○○則聯繫友人戊○○、丙○○、己○○、少年田○倫（8
    9年7月生，經桃園地院少年法庭以107年度少重訴字第1號判
    決諭知公訴不受理後，經本院以108年度少上訴字第19號判
    決撤銷發回）等人，己○○則偕同友人陳宗儒（未經起訴）共
    同赴約，渠等（除己○○及陳宗儒外）陸續於同日晚間9時至9
    時30分許抵達址設桃園市○○區○○○路000○0號生猛特區海鮮餐
    廳（下稱海鮮餐廳）對面集結會合後，由戴彥宸駕駛車牌號
    碼0000-00號自用小客車搭載乙○○、少年鄭○顥及張○昌在前
    引導，甲○○駕駛車牌號碼0000-00號自用小客車搭載徐亦祥
    、潘志強，戊○○駕駛車牌號碼0000-00號自用小客車搭載丙○○，丁○○駕駛車牌號碼0000-00號自用小客車搭載少年田○倫
    ，林偉承駕駛車牌號碼000-0000號自小客車搭載盧子瑭，共
    同前往桃園市○○區○○街00號（下稱安東街現場）找邱耀德，
    己○○則駕駛車牌號碼00-0000號自用小客車搭載陳宗儒自行
    前往安東街現場。適邱耀德於同日晚間9時許，接獲友人「
    阿剛」通知乙○○即將率人尋釁之事，邱耀德遂夥同友人張良
    旭、梁育章及韓知行等人站立於安東街現場騎樓處等待乙○○
    等人前來。嗣於同日晚間9時45分許，乙○○、丁○○、己○○、
    丙○○、戊○○、甲○○、少年田○倫、徐亦祥、潘志強、林偉承
    、戴彥宸、林偉承、陳宗儒、少年鄭○顥、張○昌等人抵達安
    東街現場附近後，除陳宗儒、少年鄭○顥及張○昌留在車上未
    下車外，其餘眾人陸續下車，並由戴彥宸交付在其前開自用
    小客車上藏放之棍棒，乙○○則自路上隨意拾取竹竿，眾人便
    於同日晚間9時51分許，分持棍棒、竹竿走向上開騎樓處，
    渠等此時均可預見糾眾到場定將與他人發生衝突，雖斯時尚
    無約妥而主觀上無致張良旭於死之故意，仍基於聚眾鬥毆傷
    害之犯意聯絡，由甲○○先手持棍棒衝向張良旭，由上往下攻
    擊張良旭左手臂1次，張良旭即握住該球棒與甲○○拉扯，乙○○見狀，便手持棍棒朝張良旭頭部揮擊1次，戊○○、丙○○則分
    持棍棒朝張良旭背部、靠近腰臀位置各揮擊1次，但未成功
    打到張良旭，拉扯過程中，張良旭以右手持野外求生手電筒
    揮擊甲○○頭部數次，造成甲○○頭部受傷流血，甲○○因而情緒
    失控，憤而逾越原先聚眾鬥毆傷害之犯意，提升為殺人之故
    意，乙○○、丁○○、己○○、丙○○、戊○○、少年田○倫則係見甲○○遭張良旭攻擊頭部後受傷流血，為替甲○○報復張良旭，均
    知悉棍棒、竹竿係具殺傷力之堅硬物品，且於客觀上能預見
    多人前往尋釁，倘集眾人之力分持棍棒、竹竿或以腳朝被害
    人踹踢，因行兇者眾，或可阻其去路及反抗，或可便利他人
    下手，勢必造成被害人難以脫逃，且以質地堅硬之棍棒、竹
    竿毆擊被害人頭部或其他重要身體部位，極易造成被害人死
    亡之結果，依當時情形又無不能預見之情事，而逾越原先聚
    眾鬥毆傷害之犯意，提升為縱使張良旭遭渠等共同毆擊死亡
    亦不違背本意之殺人不確定故意，被告乙○○、丁○○、己○○、
    丙○○、戊○○、甲○○、少年田○倫便共同上前持續以揮擊棍棒
    、以腳踢踹之方式攻擊張良旭之頭部、胸部、肢體及軀幹等
    部位，直至張良旭頭冒鮮血、癱軟趴臥在地且無所動靜時，
    渠等仍持續以上開方式攻擊近10秒始離開現場，且甲○○於眾
    人離開現場後，又返回以棍棒朝張良旭之頭部揮擊2次才離
    去，致張良旭因而受有頭部右側前額有縱行排列3處挫擦傷
    、右臉顴弓部1處挫擦傷、左眼眶周圍至左臉頰、鼻部和上
    唇廣泛斑駁挫擦傷、上唇內面黏膜挫裂傷、左耳後部皮膚挫
    裂傷伴有瘀傷、前額頂部頭皮3處挫裂傷、後頂部頭皮4處挫
    裂傷、頂部頭皮皮下出血和粉碎性顱骨骨折裂至顱底後顱窩
    處、兩側廣泛硬腦膜上出血、硬腦膜下腔出血和蜘蛛膜下腔
    出血、腦室內出血、左側側胸壁1處平行軌道狀瘀傷、左側
    腰部腸骨前上棘處皮膚1處挫擦傷、左後肩部1處擦傷、右側
    第7肋骨側部骨折和左側第4到第7肋骨側部骨折伴有周圍肌
    肉軟組織少量出血、左臀部外側1處平行軌道狀瘀傷、右掌
    背指背斑駁瘀傷、左手第2至第5指節指背瘀傷、左掌背近腕
    處到左前臂3處瘀傷、右大腿後部1處平行軌道狀瘀傷、右膝
    前部數處斑駁細碎擦傷、左大腿前下部外側1處平行軌道狀
    瘀傷、左膝前部1個短橫線狀挫擦傷、左小腿前上部外側1處
    瘀傷等傷害，並因顱骨骨折和顱內出血而造成中樞神經性休
    克，經救護人員到場將張良旭送醫，張良旭仍於同日晚間11
    時14分因急救無效而宣告死亡。嗣經警方據報到場，扣得已
    斷裂之木棒2支、已斷裂之竹竿1支，並調閱監視器畫面，始
    查悉上情。
二、案經張良旭之侄子莊瑞源、邱耀德訴由桃園市政府警察局桃
    園分局（下稱桃園分局）移送臺灣桃園地方檢察署（下稱桃
    園地檢署）檢察官偵查起訴。
    理  由
壹、程序方面：
一、審理範圍：
  ㈠本案檢察官原起訴被告乙○○、丁○○、己○○、丙○○、戊○○，與
    追加起訴被告甲○○涉犯刑法第271條第1項殺人罪嫌，經桃園
    地院於107年11月30日分別判刑在案，檢察官於107年12月4
    日收受原審判決後，依被害人張良旭母親丙○○○之請求，於1
    07年12月12日提起上訴時，雖未於當事人欄記載「被告甲○○
    」之姓名及年籍資料，然依檢察官上訴書理由欄記載「原審
    諭知…甲○○共同犯殺人罪，處有期徒刑15年…固非無見…原審
    雖已就被告等11人審酌犯罪動機…及被告等11人均未與被害
    人家屬和解等情。惟查，本件除被告甲○○於審理時坦承犯行
    外，其餘被告均否認犯行，犯後態度不佳，且被告等11人…
    是原審對於被告等11人之量刑實屬過輕，相較被告等人所犯
    之罪，顯不相當，尚不符合刑責相當之原則…」等內容（見
    本院108年度上訴字第303號卷〈見本院上訴卷〉一第90頁至第
    93頁），及參原審判決當事人欄記載「乙○○、丁○○、己○○、
    丙○○、戊○○、甲○○、徐亦祥、潘志強、林偉承、戴彥宸、盧
    子瑭」共11人之內容，已可知檢察官係針對原審判決之被告
    共11人提起上訴。再併參被害人母親嗣後所提刑事請求撤回
    上訴狀當事人欄中記載「乙○○、丁○○、己○○、丙○○、戊○○、
    甲○○、徐亦祥、潘志強、林偉承、戴彥宸、盧子瑭」，理由
    中記載「經告訴人家庭內部商議後，認原審判決對於被告徐
    亦祥、潘志強、林偉承、戴彥宸、盧子瑭等人犯聚眾鬥毆之
    部分定罪、量刑應屬適洽，決議不願再就此部分續為爭執，
    爰請求鈞長就此部分撤回上訴…」等情（見本院上訴卷一第1
    04頁至第105頁），益徵檢察官於107年12月12日上訴之對象
    包含被告乙○○、丁○○、己○○、丙○○、戊○○、甲○○、徐亦祥、
    潘志強、林偉承、戴彥宸、盧子瑭等11人（徐亦祥、潘志強
    、林偉承、戴彥宸、盧子瑭等人嗣經檢察官撤回上訴確定）
    ，就被告甲○○部分僅係於當事人欄漏載姓名及年籍資料，此
    並經檢察官於107年12月18日提出上訴理由書補充在卷（見
    本院上訴卷一第96頁至第98頁），本院自應就檢察官對被告
    乙○○、丁○○、己○○、丙○○、戊○○、甲○○提起上訴部分予以審
    理。
　㈡又被告乙○○、丁○○、己○○、丙○○、戊○○、甲○○亦對原審判決
    不服提起上訴，經本院以108年度上訴字第303號判決分別判
    刑後，渠等及檢察官因不服判決再提起上訴，其中被告戊○○
    部分因逾期未提出上訴理由，經最高法院以108年度台上字
    第3065號判決駁回其對上開判決之上訴，最高法院並就檢察
    官提起上訴部分予以撤銷發回，是本院即應就檢察官、被告
    乙○○、丁○○、己○○、丙○○、戊○○、甲○○上訴部分更行審理，
    合先敘明。
二、證據能力方面：
  ㈠供述證據部分：
  ⒈按被告以外之人於審判外之言詞或書面陳述，除法律有規定
    者外，不得作為證據；被告以外之人於檢察事務官、司法警
    察官或司法警察調查中所為之陳述，與審判中不符時，其先
    前之陳述具有較可信之特別情況，且為證明犯罪事實存否所
    必要者，得為證據，刑事訴訟法第159條第1項、第159條之2
    分別定有明文。被告乙○○、丁○○、甲○○及渠等辯護人雖主張
    證人梁育彰於警詢中所為陳述係審判外之陳述而無證據能力
    （見本院108年度上更一字第79號卷〈下稱本院更一卷〉一第3
    43頁、第344頁）；然證人梁育彰於警詢時之陳述，性質上
    固屬傳聞證據，惟本院審酌其於警詢時之陳述與於審判中以
    證人身分所為之證述未盡相符，而其於警詢時之陳述，未與
    被告等人同庭接受訊問，較無人情壓力，且尚未受外界之污
    染，較無從權衡利害關係，是以梁育彰於警詢時陳述之客觀
    環境及條件觀之，自屬具有較可信之特別情況，且為證明被
    告等人犯罪事實存否所必要，依刑事訴訟法第159條之2規定
    ，應認有證據能力。至證人邱耀德、韓知行於警詢時之陳述
    ，係被告以外之人於審判外之陳述，且經被告甲○○及其辯護
    人爭執證據能力（見本院更一卷第344頁），依刑事訴訟第1
    59條第1項之規定，應認證人邱耀德、韓知行於警詢時之陳
    述無證據能力。
  ⒉按被告以外之人於審判外之陳述，雖不符合刑事訴訟法第159
    條之1至第159條之4之規定，但經當事人於審判程序同意作
    為證據，法院審酌該言詞陳述或書面陳述作成時之情況，認
    為適當者，亦得為證據；當事人、代理人或辯護人於法院調
    查證據時，知有刑事訴訟法第159條第1項不得作為證據之情
    形，而未於言詞辯論終結前聲明異議者，視為有前項之同意
    ，刑事訴訟法第159條之5定有明文。本判決下列所引用之其
    餘各該被告以外之人於審判外之陳述，雖屬傳聞證據，惟檢
    察官、被告6人及渠等辯護人於本院審理迄至言詞辯論終結
    前均未聲明異議，本院審酌上開證據資料製作時之情況，尚
    無違法不當及證明力明顯過低之瑕疵，且與本案待證事實間
    具有相當關聯性，亦認為以之作為證據應屬適當，依刑事訴
    訟法第159條之5規定，認前揭證據資料均有證據能力。
  ㈡非供述證據部分：
    本判決所引用之非供述證據部分，與本案均有關連性，亦無
    證據證明係實施刑事訴訟程序之公務員以不法方式所取得，
    依刑事訴訟法第158條之4之反面解釋，當有證據能力，復於
    本院審理時，提示並告以要旨，使檢察官、被告6人及渠等
    辯護人充分表示意見，自得為證據使用。
貳、實體方面：
一、被告之辯解：
  ㈠訊據被告乙○○固坦承有於上開時、地傷害被害人致死，惟矢
    口否認有何殺人之犯行，辯稱：我到現場時沒有帶任何武器
    ，是在現場聽到對方有持刀，才會在地上隨機撿竹竿，而且
    現場燈光昏暗，朝被害人揮擊的時候沒有殺人犯意，我沒有
    想到被害人會死亡，被告甲○○是臨時轉換成殺人犯意，我與
    被告甲○○間並無犯意聯絡，應不構成殺人的共同正犯，我已
    經與被害人家屬達成和解，請求從輕量刑云云。
  ㈡訊據被告丁○○固坦承有於上開時、地傷害被害人致死，惟矢
    口否認有何殺人之犯行，辯稱：我是因為徐亦祥約我才會到
    現場，我與被害人並無仇恨，我空手到現場後看到被告乙○○
    、甲○○與被害人起衝突，我就撿地上的竹子往被害人非致死
    的背部打一下，我就離開現場了，我沒有致被害人於死的意
    圖，我已經與被害人家屬達成和解，請求從輕量刑云云。
  ㈢訊據被告己○○固坦承有於上開時、地傷害被害人致死，惟矢
    口否認有何殺人之犯行，辯稱：我是最後一個到的人，現場
    我只認識被告丁○○，到的時候看到他們已經打起來了，我只
    有過去踢被害人一下，而且是踢非致死部位，之後我有撿起
    棒子，攝影機拍到我舉棒子超過頭的姿勢，但我沒有打到被
    害人，我當時有看到被害人頭已經流血，所以我就停止我的
    行為，其他被告也有說要走了，所以我就一起離開了，事發
    匆促，我沒有辦法預見其他人有逾越傷害行為的殺人行為，
    我已經與被害人家屬達成和解，並依約履行，請從輕量刑云
    云。
  ㈣訊據被告丙○○固坦承有於上開時、地傷害被害人致死，惟矢
    口否認有何殺人之犯行，辯稱：我只有毆打被害人，沒有殺
    被害人，我只是要單純教訓他，因為他有攻擊我們的人，我
    沒有想到他會死亡，如果我有殺人犯意，應該會確認被害人
    已經死亡才會停手，但我是在被害人倒地後就立即離去，顯
    見沒有殺人犯意，我已經與被害人家屬達成和解，並陸續依
    約履行中，請求從輕量刑云云。
  ㈤訊據被告戊○○固坦承有於上開時、地傷害被害人致死，惟矢
    口否認有何殺人之犯行，辯稱：是因為被害人攻擊我的友人
    ，我才會隨機撿拾路邊的棍棒打被害人兩下，且並非致死部
    位，並沒有殺人之動機，我已經與被害人家屬達成和解，請
    求從輕量刑云云。
  ㈥訊據被告甲○○坦承殺人之犯行，惟辯稱：本件始終坦承犯行
    ，且已經與被害人家屬達成和解，請求從輕量刑云云。
二、經查：
  ㈠被告乙○○因不滿邱耀德向其催討2萬2000元之債務及扣留其所
    有車牌號碼0000-00號自用小客車之事，於106年12月2日晚
    間6時15分許，聯絡其胞弟徐亦祥協助糾眾向邱耀德尋釁，
    徐亦祥旋即邀集友人即被告甲○○，並聯繫友人潘志強、被告
    丁○○等人，潘志強則聯繫友人林偉承、盧子塘、戴彥宸等人
    ，戴彥宸則聯繫友人即少年鄭○顥、張○昌等人，被告丁○○則
    聯繫友人被告戊○○、丙○○、己○○、少年田○倫等人，被告己○○則偕同友人陳宗儒共同赴約，渠等（除己○○及陳宗儒外）
    陸續於同日晚間9時至9時30分許抵達海鮮餐廳對面集結會合
    後，由戴彥宸駕駛車牌號碼0000-00號自用小客車搭載被告
    乙○○、少年鄭○顥及張○昌在前引導，被告甲○○駕駛車牌號碼
    0000-00號自用小客車搭載徐亦祥、潘志強，被告戊○○駕駛
    車牌號碼0000-00號自用小客車搭載被告丙○○，被告丁○○駕
    駛車牌號碼0000-00號自用小客車搭載少年田○倫，林偉承駕
    駛車牌號碼000-0000號自小客車搭載盧子瑭，共同前往安東
    街現場找邱耀德，被告己○○則駕駛車牌號碼00-0000號自用
    小客車搭載陳宗儒自行前往安東街現場。適邱耀德於同日晚
    間9時許，接獲友人「阿剛」通知被告乙○○即將率人尋釁之
    事，邱耀德遂夥同友人即被害人、梁育章及韓知行等人站立
    於安東街現場騎樓處等待被告乙○○等人前來。嗣於同日晚間
    9時45分許，被告乙○○、丁○○、己○○、丙○○、戊○○、甲○○、
    少年田○倫、徐亦祥、潘志強、林偉承、戴彥宸、林偉承、
    陳宗儒、少年鄭○顥、張○昌等人抵達安東街現場附近後，除
    陳宗儒、少年鄭○顥及張○昌留在車上未下車外，其餘眾人陸
    續下車，並由戴彥宸交付在其前開自用小客車上藏放之棍棒
    ，被告乙○○則自路上隨意拾取竹竿，眾人便於同日晚間9時5
    1分許，分持棍棒、竹竿走向上開騎樓處，由甲○○先手持棍
    棒衝向被害人，由上往下攻擊被害人左手臂1次，被害人即
    握住該球棒與被告甲○○拉扯，被告乙○○見狀，便手持棍棒朝
    被害人頭部揮擊1次，被告戊○○、丙○○則分持棍棒朝被害人
    背部、靠近腰臀位置各揮擊1次，但未成功打到被害人，拉
    扯過程中，被害人以右手持野外求生手電筒揮擊被告甲○○頭
    部數次，造成被告甲○○頭部受傷流血，被告甲○○因而情緒失
    控，被告乙○○、丁○○、己○○、丙○○、戊○○、少年田○倫則係
    見被告甲○○遭被害人攻擊頭部後受傷流血，為替被告甲○○報
    復被害人，被告乙○○、丁○○、己○○、丙○○、戊○○、甲○○、少
    年田○倫便共同上前持續以揮擊棍棒、以腳踢踹之方式攻擊
    被害人之頭部、胸部、肢體及軀幹等部位，直至被害人頭冒
    鮮血、癱軟趴臥在地且無所動靜時，渠等仍持續以上開方式
    攻擊近10秒始離開現場，且被告甲○○於眾人離開現場後，又
    返回以棍棒朝被害人之頭部揮擊2次才離去，嗣警方據報到
    場，扣得已斷裂之木棒2支、已斷裂之竹竿1支等情，業據被
    告6人坦承不諱，復有桃園分局扣押筆錄及扣押物品目錄表
    、LINE對話翻拍照片、現場監視器翻拍照片、扣押物品照片
    、本院108年6月11日審理時當庭勘驗現場監視器畫面所製作
    之勘驗筆錄在卷可稽（見桃園地檢署106年度少連偵字卷〈下
    稱少連偵字卷〉一第172頁正反面、第174頁、第176頁至第19
    2頁、本院上訴卷二第425頁至第428頁）。而被害人因此受
    有頭部右側前額有縱行排列3處挫擦傷、右臉顴弓部1處挫擦
    傷、左眼眶周圍至左臉頰、鼻部和上唇廣泛斑駁挫擦傷、上
    唇內面黏膜挫裂傷、左耳後部皮膚挫裂傷伴有瘀傷、前額頂
    部頭皮3處挫裂傷、後頂部頭皮4處挫裂傷、頂部頭皮皮下出
    血和粉碎性顱骨骨折裂至顱底後顱窩處、兩側廣泛硬腦膜上
    出血、硬腦膜下腔出血和蜘蛛膜下腔出血、腦室內出血、左
    側側胸壁1處平行軌道狀瘀傷、左側腰部腸骨前上棘處皮膚1
    處挫擦傷、左後肩部1處擦傷、右側第7肋骨側部骨折和左側
    第4到第7肋骨側部骨折伴有周圍肌肉軟組織少量出血、左臀
    部外側1處平行軌道狀瘀傷、右掌背指背斑駁瘀傷、左手第2
    至第5指節指背瘀傷、左掌背近腕處到左前臂3處瘀傷、右大
    腿後部1處平行軌道狀瘀傷、右膝前部數處斑駁細碎擦傷、
    左大腿前下部外側1處平行軌道狀瘀傷、左膝前部1個短橫線
    狀挫擦傷、左小腿前上部外側1處瘀傷等傷害，並因顱骨骨
    折和顱內出血而造成中樞神經性休克，經救護人員到場送醫
    ，仍於同日晚間11時14分因急救無效而宣告死亡乙情，則有
    法務部法醫研究所107年2月1日法醫理字第10600064500號函
    與所附解剖報告書暨鑑定報告書附卷可憑（見桃園地檢署10
    6年度相字第2011號卷〈下稱相字卷〉第102頁至第108頁反面
    ），上情自均堪認定。
  ㈡被告6人雖分別以前詞置辯，然查：
  ⒈依本院於108年6月11日審理時勘驗現場監視器畫面所製作如
    下之勘驗筆錄內容（見本院上訴卷二第425頁至第428頁）：
  ⑴21：51：53徐亦祥手持棒球棍，出現在畫面左上方，面向被
              害人，被害人舉起右手比向徐亦祥。
    21：51：55被告甲○○持球棒藏於背後，站於徐亦祥左側。
    21：51：59被害人將右手放下。
    21：52：00被告甲○○右手持棒球棍衝向被害人。
    21：52：01被告甲○○雙手握棍高舉過肩，被害人向後退    
            避，被告甲○○持棍由上往下攻擊被害人左手      
          臂部分1次（被告甲○○第1次攻擊），被害人握
　　　　      住該球棒與被告甲○○拉扯。
    21：52：03被告乙○○雙手高舉長棍從畫面左方往被害人方
　　          向前進。
    21：52：04被告乙○○站立在黃色網狀線邊線，雙腳半蹲，
              將長棍高舉過頭。
    21：52：05被告乙○○持長棍朝被害人頭部揮擊1下（被告
　　          乙○○第1次攻擊），長棍斷裂，被告丙○○從
　　          畫面左方出現，雙手拿球棒在腰間，看向被害人
　　          方向。被告乙○○、丙○○往畫面左側離開畫
　　          面。
    21：52：06被告甲○○與被害人拉扯過程中，被害人有以右
              手揮打被告甲○○頭部數次。被告戊○○、陳銘
              凱出現在畫面左側，被告戊○○以雙手持球棒朝
              被害人背部揮擊1次，因距離過遠而未擊中被害
              人（被告戊○○第1次攻擊）。被告丙○○以揮
              棒的姿勢，將球棒舉於肩膀與頭的位置，由右往
              左下大力揮舞向被害人靠近腰、臀之部位，未打
              到被害人（被告丙○○第1次攻擊）。
    21：52：08被告甲○○以左手大力拽拖被害人，被害人遭    
            被告甲○○摔倒在地時，被害人右手似有持物品
　　　　      掉落在地，出現反光。
    21：52：09被告甲○○朝仰躺在地之被害人揮擊球棒 1下，
　　          惟因被害人向右翻滾，被告甲○○因而未擊中被
　　          害人（被告甲○○第2次攻擊）。被告丙○○此
　　          時靠近被害人，雙手拿著棍棒高舉到頭頂，呈現
　　          半蹲的狀態。
    21：52：10被害人起身半坐半臥時，被告甲○○將球棒打到
　　          被害人左肩（被告甲○○第3次攻擊），被告陳
　　          銘凱衝向被害人，棍棒由上往下揮打到被害人左
　　          側髖部的位置（被告丙○○第2次攻擊）。被害
　　          人摔倒在地後，被告乙○○持棍衝向被害人。
    21：52：11被害人側臥以右手支撐於地背對鏡頭，以左手護
　　          頭，被告甲○○以雙手持球棒，再朝被害人腳部
　　          揮擊1次（被告甲○○第4次攻擊）。
    21：52：11被告己○○未持棍棒或武器，從畫面左上方以小
　　          跑步方式衝入畫面。被告丁○○右手持長棍自畫
　　          面左側衝向被害人等人所在處。
    21：52：12被害人持續向畫面右側閃躲，側臥於地，雙腳屈
　　　　      膝，被告丙○○再高舉棍棒到頭頂往下揮，打到
　　　　      被害人左大腿（被告丙○○第3次攻擊）；被告
　　　　      甲○○衝到被害人背後，往被害人背部揮擊1下
　　　　      （被告甲○○第5次攻擊）；被告乙○○右手持
　　　　      棍高舉至頭頂，雙腳呈弓箭步，將棍由上往下朝
　　　　      被害人左大腿揮擊1下（被告乙○○第2次攻
　　　　      擊）。
    21：52：13被告戊○○雙手持球棒，跨腳往被害人腳部揮擊
　　          1次，因畫面遭被告丁○○阻擋，不確定有無擊
　　          中（被告戊○○第2次攻擊）。
    21：52：14因被害人以雙手護頭，被告丙○○高舉棍棒，向
　　          下揮，打到被害人肩膀背部的位置（被告丙○○
　　          第4次攻擊）。被告乙○○右手持棍朝被害人背
　　          部靠近腰臀位置，揮擊1下（被告乙○○第3次攻
　　          擊）。被告丁○○以左手扶著被告乙○○背部，
　　          以右手高舉長棍自被告乙○○與甲○○間，往被
　　         害人之背部敲擊1次（被告丁○○第1次攻擊）。 
　　          被告甲○○衝到被害人頭部位置，以雙手持球  棒
              ，朝被害人頭部揮擊1次（被告甲○○第6次攻擊，
              第6次攻擊至第18次攻擊為連續動作，詳述如下
              ）；被告乙○○、丙○○同時將棍棒高舉過頭，向下
              揮舞，棍棒落下的位置被被告丁○○擋住無法辨識
              ，但以被害人當時身體所在位置，及被告丙○○站
              立的位置判斷，應該是擊中被害人腰部背部的位
              置（被告丙○○第5次攻擊）。被告乙○○則應擊中
              被害人腰臀位置（被告乙○○第4次攻擊）。被告
              戊○○雙手持球棒，跨腳往被害人腳部揮擊1次，
              惟因畫面遭被告乙○○阻擋，無法確定有無擊中（
              被告戊○○第3次攻擊）。被告丁○○仍以左手扶搭
              住被告乙○○背部，右手高舉長棍往被害人之背部
              敲擊1次，因被告丁○○身體阻擋，無法確定有無
              擊中被害人，然因棍棒有擊地情形，該次攻擊似
              未擊中被害人（被告丁○○第2次攻擊）。
    21：52：15被告甲○○雙手持球棍，攻擊被害人頭部2次
　　          （被告甲○○第7、8次攻擊）；被告乙○○以雙
　　          手持棍朝被害人背部揮擊1下（被告乙○○第5次
　　          攻擊）；被告丁○○將斷裂之長棍高舉過肩後隨手
              拋棄，走向畫面左側；被告丙○○將棍棒高舉頭頂
              後，用力由上往下揮舞，並彎腰，此時被害人頭
              部向下，以手肘撐起身體，被告丙○○棍棒打在被
              害人背部的位置（被告丙○○第6次攻擊）。
    21：52：16被告甲○○雙手持棍往被害人頭部攻擊2次（被
　　          告甲○○第9、10次攻擊）。
    21：52：17被害人趴在地上不動，被告丙○○再以相同姿
　　          勢，擊中被害人背部位置（被告丙○○第7次攻擊
              ）；被告戊○○雙手持球棒，往前跨腳往被害人腳
              部揮擊1次（被告戊○○第4次攻擊），右手持球棒
              拖行，轉身離開。
    21：52：18被告甲○○、丙○○、乙○○幾乎同時高舉棍
　　          棒，向下揮擊，被告甲○○擊中被害人頭部2次（
              被告甲○○第11、12次攻擊），被告丙○○擊中被害
              人臀部（被告丙○○第8次攻擊），被告乙○○擊中
              背部靠近腰臀位置（被告乙○○第6次攻擊），少
              年田○倫將手上之棍子朝被害人頭部丟擲，擊中
              頭部1次。
    21：52：19被告丙○○以相同姿勢，擊中被害人臀部的位置
　　　　      1次（被告丙○○第9次攻擊），被告甲○○以相
　　　　      同姿勢擊中被害人頭部6次（被告甲○○第13次至
              第18次攻擊）；被告乙○○以雙手持斷裂之短棍朝
              已臥躺於地無反應之被害人揮擊（插）背部1下
              （被告乙○○第7次攻擊）。被告己○○以右腳朝趴
              臥於地之被害人臀部踹1腳（被告己○○第1次攻擊
              ），踹完後轉身，狀似欲離去。
    21：52：21被告乙○○以右腳朝被害人之頭部踹擊1下（被
              告乙○○第8次攻擊）。
    21：52：22被告丙○○抬腳踢向被害人大腿及臀部的位置1
　　          次（被告丙○○第10次攻擊），之後便轉身離
　　          開。被告乙○○以右腳朝被害人之頭部踹擊1下
　　          （被告乙○○第9次攻擊）。
    21：52：23被告己○○復回頭彎腰撿起身旁之物體（短狀不
　　          明物體）。
    21：52：24被告乙○○以右腳朝被害人之頭部重踹 1下（被
　　          告乙○○第10次攻擊），轉身離開。
    21：52：24被告己○○起身後往畫面右側被害人方向橫跨
　　          一步，即被害人倒地處靠近機車、人行道側，並
　　          撿起地上球棒。
    21：52：25少年田○倫以右腳往被害人靠近髖部之大腿處輕
　　          踢一下，即轉頭離去。
    21：52：27被告己○○站立被害人左側大腿邊，將撿起之球
　　          棒高舉過肩，並作出往下揮打被害人之動作（被
              告己○○第2次攻擊），適畫面右側出現一台貨車
              ，而未拍攝到被告己○○究有無出手或係朝被害人
              身體何部位敲擊。棍子向畫面右側飛出。
    21：52：29被告甲○○以左手擦拭頭部後，甩動手部數次，
　　          被告甲○○、己○○往畫面左方走去。
    21：52：32被告甲○○原已離開又轉過頭朝被害人走去。
    21：52：35被告甲○○以右手持棒朝被害人頭部再揮擊 2次
　　          後離去。
  ⑵併參前開監視器翻拍照片與扣案物品照片，其中扣案已斷裂
    之木棒2支、已斷裂之竹竿1支經送內政部警政署刑事警察局
    以DNA-STR鑑定法鑑定，其中①編號13-1斑跡轉移棉棒血跡(
    採自證物編號13球棒上)、編號13-2轉移棉棒（主要型別，
    採自證物編號13球棒握把處上）、編號14-1斑跡轉移棉棒血
    跡(採自證物編號14球棒上）、編號S1斑跡轉移棉棒血跡（
    採自涉嫌人乙○○右鞋左側斑跡)檢出同一男性DNA-STR型別，
    與被害人DNA-STR型別相符；②編號15-3轉移棉棒（採自證物
    編號15竹竿（中）上）檢出一男性DNA-STR主要型別，與涉
    嫌人乙○○DNA-STR型別相符；③編號20-1斑跡轉移棉棒血跡（
    採自涉嫌人丙○○左腳褲管處斑跡)檢出一男性DNA-STR型別，
    與涉嫌人丙○○DNA-STR型別相符；④編號11死者左手轉移棉棒
    （採自死者即被害人左手）DNA-STR型別檢測結果為混合型
    ，研判混有被害人與涉嫌人甲○○DNA，該混合型別排除被害
    人本身DNA-STR型別後之其餘外來型別與涉嫌人甲○○型別相
    符，有該局107年3月2日刑生字第1068020702號鑑定書可佐
    （見桃園地院107年度原重訴字第3號卷〈下稱原重訴卷〉一第
    110頁至第111頁反面），已足認被告乙○○、甲○○、丙○○確有
    攻擊被害人。
  ⑶再就各被告攻擊之態樣觀之：
　①被告乙○○自第1次攻擊被害人時，即係持長棍朝被害人頭部揮
    擊1下，揮擊後長棍因此斷裂，已可見其當時攻擊力道猛烈
    ，方會使堅硬之長棍應聲斷裂，嗣後再以持棍高舉至頭頂，
    雙腳呈弓箭步之較易發力之姿勢，由上往下朝被害人左大腿
    揮擊1下，另持棍朝被害人背部、腰臀位置揮擊共3下，於被
    害人已趴地不動後，仍與被告甲○○、丙○○幾乎同時高舉棍棒
    朝被害人背部靠近腰臀位置揮擊1下，更持斷裂之短棍朝被
    害人揮擊（插）背部1下、以腳踹被害人頭部3下。
　②被告丁○○係在被害人已遭攻擊而以雙手護頭之情形下，以左
    手扶著被告乙○○背部，右手高舉長棍之較易施力之姿勢，朝
    被害人背部敲擊2次，然第2次因有棍棒擊地之聲音，所以似
    未擊中被害人，但已可推斷其當時揮擊力道之大。
　③被告己○○於被害人遭攻擊後側臥以右手支撐在地、左手護頭
    時曾衝入攻擊現場，於被害人已躺臥在地無反應，其他被告
    仍繼續攻擊時，以右腳朝被害人臀部踹1腳，再拾起地上球
    棒，以高舉過肩往下揮打之姿勢朝被害人揮擊，雖因畫面出
    現貨車而未拍攝到其有無出手或係朝被害人身體何部位敲擊
    ，但以棍子向畫面右側飛出之情，可見其揮擊力道亦屬猛烈
    。
　④被告丙○○在被告甲○○與被害人拉扯過程中，將球棒高舉過頭
    ，以由右往左向被害人腰臀位置大力揮舞之方式揮擊1次，
    但該次未擊中被害人，在被害人遭被告甲○○拽拖於地，又起
    身半坐半臥時，以棍棒由上往下揮擊被害人左側髖部1次，
    使被害人摔倒在地，於被害人閃躲側臥在地、雙腳屈膝時，
    再高舉棍棒到頭頂往下揮擊被害人左大腿1次，當被害人以
    雙手護頭時，另高舉棍棒往下揮擊被害人肩膀、腰部、背部
    共3次，於被害人已趴地不動後，仍與被告乙○○、甲○○幾乎
    同時以將棍棒高舉頭頂，由上往下揮舞之姿勢揮擊被害人背
    部、臀部共3次，另抬腳踢向被害人大腿及臀部1次。
　⑤被告戊○○在被告甲○○與被害人拉扯過程中，有以雙手持球棒
    朝被害人背部揮擊1次，但因距離過遠而未擊中被害人，於
    被害人側臥在地，雙腳屈膝時，亦有以雙手持球棒，跨腳之
    姿勢朝被害人腳部揮擊2次，然因畫面遭阻擋，不確定有無
    擊中，於被害人已趴地不動後，再以雙手持球棒，往前跨腳
    之姿勢朝被害人腳部揮擊1次。
　⑥被告甲○○最先朝被害人發動攻擊，最初即以雙手持棍由上往
    下之方式朝被害人左手臂攻擊1次，於大力拽拖被害人後，
    有朝仰躺在地之被害人揮擊1次，但因被害人閃躲而未擊中
    ，於被害人起身半坐半臥時，再持棒朝被害人左肩攻擊1次
    ，於被害人側臥以右手支撐於地，左手護頭時，又以雙手持
    球棒朝被害人腳部揮擊1次，於被害人閃躲側臥於地，雙腳
    抱膝時，衝到被害人背後，往被害人背部揮擊1次，於被害
    人雙手護頭時，更衝到被害人頭部位置，以雙手持球棒朝被
    害人頭部揮擊共5次，於被害人已趴地不動後，與被告乙○○
    、丙○○仍幾乎同時高舉棍棒，向下揮擊，擊中被害人頭部共
    8次，於眾人離去後，又折返以棍棒朝被害人頭部揮擊2次。
    　　　
　⑦可見最初僅係被告甲○○與被害人發生衝突，在渠等拉扯過程
    中，被告乙○○、戊○○、丙○○陸續加入攻擊被害人之行列，直
    至被害人手持野外求生手電筒揮擊被告甲○○頭部數次，導致
    被告甲○○頭部受傷流血後，被告乙○○、丁○○、己○○、丙○○、
    戊○○、少年田○倫之攻勢益發猛烈，於監視錄影畫面時間21
    ：52：17被害人已趴在地上不動後，被告乙○○、己○○、丙○○
    、戊○○、甲○○、少年田○倫猶持續對被害人頭部、背部、腰
    部、臀部、腿部攻擊至監視錄影畫面時間21：52：29才離開
    現場，被告甲○○於離開後，甚於監視錄影畫面時間21：52：
    35折返又持棍棒朝被害人頭部揮擊2次，期間依各被告攻擊
    之姿勢，可知渠等出力甚大，或有將棍棒打斷，或有因此使
    手中棍棒飛出，則渠等確係於短時間內分持質地堅硬之棍棒
    、竹竿揮擊，或使用腳踹之方式，群起密集以蠻力攻擊被害
    人，於被害人已全身是血，倒臥血泊之中無法動彈仍不罷手
    。
　⒉再依上開法務部法醫研究所函文與所附解剖報告書暨鑑定報
    告書所載之解剖結果為「⒈被害人最主要之致死外傷在頭頂
    部，有多處挫裂傷，並造成頂部頭皮下出血、粉碎性顱骨骨
    折、兩側廣泛硬腦膜上出血、硬腦膜下腔出血、蜘蛛網膜下
    腔出血和腦室內出血。研判應是鈍物或鈍器多次擊打所致外
    傷性骨折出血，最後造成中樞神經性休克而死亡。⒉死者左
    側胸壁、左臀外側、右大腿後部和左大腿前下部外側有平行
    軌道狀瘀傷，研判較像棍棒類器物擊打造成特殊模式鈍傷。
    其中位於左側胸壁的鈍傷，可能造成左側第4到第7肋骨側部
    骨折出血，引起氣胸而肺泡塌陷無充氣，傷勢較為嚴重。⒊
    兩手掌手臂的瘀傷，研判應屬防禦抵抗傷。…⒍綜合上述，因
    死亡的導因為遭他人毆打頭部致傷，研判死亡方式應屬『他
    殺』」；研判死亡原因為「遭他人毆打頭部致傷，顱骨骨折
    、顱內出血，最後因中樞神經性休克死亡」等內容（見相字
    卷第107頁反面至第108頁），益徵被害人除全身多處瘀傷、
    鈍傷外，主要係因頭部受傷導致頭部顱骨骨折、顱內出血，
    最後因中樞神經性休克而死亡，其死亡原因及結果自符合遭
    被告等人群起密集圍攻之型態。
　⒊被告乙○○、丁○○、己○○、丙○○、戊○○雖均辯稱渠等並無致被
    害人於死之故意，不應與被告甲○○為殺人之共同正犯；然查
    ：
　⑴按共同實施犯罪行為之人，在合同意思範圍以內，各自分擔
    犯罪行為之一部，相互利用他人之行為，以達其犯罪之目的
    者，即應對於全部所發生之結果，共同負責。因之，如與其
    他共犯共同實施輕罪行為中，他共犯於中途另行起意改以犯
    重罪之意思而實施犯罪，致發生重罪之結果者。行為人對於
    重罪部分雖無積極合同之意思，固不能依共同正犯論擬。然
    如其能預見共犯之行為有致生重罪結果之危險，仍利用該共
    犯之行為，或縱容、默許共犯為之，而不違背其本意。或雖
    其主觀上無此預見及本意，然仍互相利用共犯之行為以達其
    原定犯輕罪之目的者，仍應分別情形論以該重罪之間接故意
    犯或該輕罪之加重結果犯，尚難單純以輕罪論擬（最高法院
    89年度台上字第1490號判決意旨參照）。　　
　⑵本案係因被告乙○○與邱耀德間有債務糾紛而起，被告丁○○、
    己○○、丙○○、戊○○、甲○○最初係出於朋友義氣，方前往安東
    街現場為被告乙○○助陣，與被害人間並無重大仇怨，最多只
    為教訓對方而已，故可認被告等人到達安東街現場時，雖均
    可預見糾眾到場定將與他人發生衝突，但斯時尚無約妥而主
    觀上無致被害人於死之故意，僅係基於聚眾鬥毆傷害之犯意
    聯絡，而由被告甲○○先出手攻擊被害人，其餘被告再陸續加
    入攻擊行列。
　⑶依上開勘驗現場監視器畫面結果，可知被告甲○○與被害人拉
    扯過程中，被害人有以右手持野外求生手電筒揮擊被告甲○○
    頭部數次，致被告甲○○頭部受傷流血，之後被害人遭被告甲○○拽拖在地時，被害人右手所持野外求生手電筒掉落在地，
    出現反光，被告甲○○因遭受被害人攻擊後情緒失控，將犯意
    提升為殺人之直接故意，朝摔倒在地之被害人揮擊球棒一下
    落空後，又連續持球棒揮擊被害人之背部、頭部等身體部位
    ，被告乙○○、丁○○、己○○、丙○○、戊○○等人見同伴即被告甲○○遭攻擊受傷，為替被告甲○○報復被害人，遂多方攻擊被害
    人，使被害人無力防護要害，被告乙○○、丁○○、己○○、丙○○
    、戊○○斯時與被害人相距極近，渠等又均為智識程度正常之
    成年人，於被害人已倒地，其生命、身體遭受巨大危險時，
    當可知悉如再密集分以質地堅硬之棍棒或以腳踹之方式一同
    朝被害人頭、胸、腹部等人體中脆弱、且為中樞神經所在之
    部位密集攻擊，被害人將發生死亡之結果，卻仍群起攻之，
    顯然渠等係將持球棒、棍棒或腳踹之同夥攻擊行為視為自己
    之行為，被害人最後亦果因鈍擊於頭、胸、肢體及軀幹等處
    ，受有前開傷勢，最後造成中樞神經性休克而死亡，應認被
    告乙○○、丁○○、己○○、丙○○、戊○○對於殺人行為具有認識及
    意欲，主觀已自先前之共同傷害犯意，變更為縱使被害人為
    渠等密集攻擊至人體要害，而遭毆死亡亦不違背本意之殺人
    不確定犯意甚明。
　⑷再者，依證人即在場共同正犯徐亦祥於原審107年10月15日審
    理時證述：他們那麼多人打一個人應該會死掉，（後改稱）
    應該會受傷等語（見原重訴卷三第145頁反面）；證人及在
    場共同正犯潘志強於警詢時供稱：我只看到被告甲○○毆打被
    害人的頭部，我知道持棍棒毆打被害人頭部可能會死等語（
    見少連偵字卷一第36頁反面至第37頁）；證人即被害人友人
    梁育章於警詢時陳稱：對方等十多人便手持棍棒、球棒衝向
    我等4人毆打，我立即退到鐵門後方，我衝上去樓上拿了一
    把水果刀下來，我拿水果刀指著對方，對方向我說「我棍子
    比你長，你確定要跟我打嗎」，我愣了一下就退後，也將邱
    耀德拉到鐵門後方，我及邱耀德又衝向前要拉韓知行及被害
    人，我聽到這十幾人中吶喊「給他死」話語，有人報案，他
    們即散去，救護車及警方就來了，被害人遭重擊頭部倒地後
    ，沒有機會反擊，也沒有機會呼救，對方持木棒、球棒一直
    猛敲擊等語（見相字卷第15頁反面至第16頁）、於原審審理
    時證述：被害人倒地後，被告乙○○他們一群人還有繼續毆打
    ，一群人拿著木棒往下打等語（原重訴卷三第91頁反面），
    併參被告己○○於本院審理時供述：當時我有看到被害人頭已
    經流血等語（見本院更一卷二第61頁），可知被害人於頭部
    遭重擊倒地，在場被告己○○在當時情形下已看見被害人頭部
    流血，其餘被告自可同見此情，卻在明知被害人頭部受有傷
    害之情形下，猶持續攻擊，益徵除被告甲○○具有殺人之直接
    故意外，被告乙○○、丁○○、己○○、丙○○、戊○○均具有縱使被
    害人為渠等密集攻擊至人體要害，而遭毆死亡亦不違背本意
    之殺人不確定犯意。
　⑸另被告丁○○於眾人毆擊被害人之過程中，係在被害人已遭攻
    擊而以雙手護頭之情形下，以左手扶著被告乙○○背部，右手
    高舉長棍之較易施力之姿勢，朝被害人背部敲擊2次，然第2
    次因有棍棒擊地之聲音，所以似未擊中被害人，但已可推斷
    其當時揮擊力道之大；被告己○○於被害人遭攻擊後側臥以右
    手支撐在地、左手護頭時曾衝入攻擊現場，於被害人已躺臥
    在地無反應，其他被告仍繼續攻擊時，以右腳朝被害人臀部
    踹1腳，再拾起地上球棒，以高舉過肩往下揮打之姿勢朝被
    害人揮擊，雖因畫面出現貨車而未拍攝到其有無出手或係朝
    被害人身體何部位敲擊，但以棍子向畫面右側飛出之情，可
    見其揮擊力道亦屬猛烈；被告戊○○在被告甲○○與被害人拉扯
    過程中，有以雙手持球棒朝被害人背部揮擊1次，但因距離
    過遠而未擊中被害人，於被害人側臥在地，雙腳屈膝時，亦
    有以雙手持球棒，跨腳之姿勢朝被害人腳部揮擊2次，然因
    畫面遭阻擋，不確定有無擊中，於被害人已趴地不動後，再
    以雙手持球棒，往前跨腳之姿勢朝被害人腳部揮擊1次，俱
    於前述，固可認被告丁○○、己○○、戊○○等人攻擊被害人之次
    數較其他被告少，有時並未擊中被害人，且攻擊部位非屬頭
    部之致死部位，然渠等在其他被告共同持棍棒或以腳踹方式
    攻擊被害人時均在場參與毆擊行為，對現場狀況自應知之甚
    詳，而可知被害人已遭拽倒攻擊至不能起身而無力防護要害
    ，並遭其他被告分持棍棒等硬物、以腳踹等方式密集攻擊頭
    、胸、腹部等人體中脆弱、且為中樞神經所在之部位，是依
    現場下手毆擊被害人所呈現之氣氛、毆打力道之提升、毆打
    次數及毆打身體部位之增加、使用之兇器等情狀，在場參與
    下手圍毆之人，均應可意識到自己及其他參與圍毆之人，皆
    已將原本單純傷害被害人之犯意，提升至「預見毆打行為可
    能致被害人死亡亦不違背其等本意」之殺人間接故意程度。
    況被害人當時遭多人猛烈攻擊後，已大量出血倒在地上無法
    任意起身、閃躲，任何形式之攻擊均會加重其傷勢之惡化及
    生命之威脅，被告丁○○、己○○、戊○○在對於被害人遭毆致死
    之結果有所預見之情形下，非但對於其他被告未加勸阻，反
    加入施以攻擊，是縱使渠等並未如被告乙○○、丙○○、甲○○等
    3人有持棍棒或以腳踹直接攻擊被害人頭部、胸部等人體中
    脆弱、且為中樞神經所在之部位，亦無解於渠等從單純之聚
    眾鬥毆傷害犯意提升至殺人之間接故意之犯行，從而對於其
    他共同正犯所實施之行為均應共同負正犯之責。
　㈢綜上，被告甲○○主觀上將原聚眾鬥毆之傷害犯意提升為殺人
    之直接故意後，被告乙○○、丁○○、己○○、丙○○、戊○○於主觀
    上雖未與被告甲○○有殺人之直接故意聯絡，但渠等在可預見
    被告甲○○因遭被害人攻擊而情緒失控，加重其攻擊力道，如
    渠等共同與被告甲○○密集毆擊被害人，被害人將因此死亡，
    卻仍在不違背本意之情形下，與被告甲○○共同參與前開攻擊
    被害人之犯行，被告乙○○、丁○○、己○○、丙○○、戊○○主觀上
    即有將原聚眾鬥毆傷害之犯意提升為殺人之間接故意，被告
    等人即基於殺人之直接故意與間接故意之犯意聯絡，客觀上
    共同為攻擊被害人之犯行，且直接造成被害人死亡之結果，
    渠等所為殺人犯行之事證即臻明確，均應依法論科。
三、論罪科刑部分：　　
  ㈠按刑法第283條係規定聚眾鬥毆罪，其構成要件有二，其一須
    聚眾鬥毆，此係就其行為型態而為之規定，其中稱「聚眾」
    係指由首謀者，聚合不特定之多數人，而有隨時可以增加之
    狀況者而言；其二須致人於死或重傷，此係就結果而為之規
    定。又聚眾鬥毆致死罪中之致人於死乃客觀處罰條件，行為
    人只需有聚眾鬥毆在場助勢或下手實施傷害事實之認識即足
    ，並不需對致人死亡之事實有所認識。至對下手實施傷害者
    ，則規定仍依傷害各條之規定處斷，所稱「仍依傷害各條之
    規定處斷」乃單指其刑罰而言，然罪名仍為本條之罪，屬借
    刑式立法。而若已具有殺人之直接或間接故意，則其行為不
    止鬥毆，即非本條所能包括。
  ㈡本件依徐亦祥於原審審理時證述：案發當天是我哥即被告乙○○要我找人去現場，被告甲○○就載我去潘志強那邊會合，從
    南崁會合地點出發時總共有6個人，開4台車，後來到海鮮餐
    廳對面的馬路和我不認識的人會合，是誰找的我不知道，當
    時有多少人、多少車我不清楚，因為我沒有下車等語（見原
    重訴卷三第139頁反面），可知其並不清楚所邀集的人數有
    多少，也不知道其他被告有無邀集其他人前往安東街現場，
    依現場監視器畫面尚有少年鄭○顥及張○昌留在戴彥宸車上，
    陳宗儒則留在被告己○○車上，是被告乙○○、丁○○、己○○、丙○○、戊○○、甲○○、少年田○倫、徐亦祥、潘志強、林偉承、
    戴彥宸、盧子瑭等人同行鬥毆之人數並未終局地確定，且以
    聚眾方式及聯絡情形觀之，現場鬥毆之人顯有隨時可增加之
    狀況。又被告被告乙○○、丁○○、己○○、丙○○、戊○○、甲○○、
    少年田○倫參與之目的本在為被告乙○○處理債務問題，討回
    被邱耀德扣留之車輛及為被告乙○○教訓對方，顯屬事前以鬥
    毆之意思而聚眾，已合於聚眾鬥毆之要件，而渠等於聚眾鬥
    毆下手實施傷害之後，逾越原先聚眾鬥毆傷害之犯意，被告
    甲○○基於殺人之直接故意，被告乙○○、丁○○、己○○、丙○○、
    戊○○基於殺人之間接故意，共同實施殺人之犯行，是核被告
    乙○○、丁○○、己○○、丙○○、戊○○、甲○○所為，均係犯刑法第
    271條第1項之殺人罪、同法第283條之聚眾鬥毆致人於死罪
    。
  ㈢公訴意旨認被告乙○○、丁○○、己○○、丙○○、戊○○、甲○○所涉
    僅係犯刑法第271條第1項之殺人罪，尚有未合，惟因二者基
    本社會事實同一，爰依法變更起訴法條。
  ㈣被告乙○○、丁○○、己○○、丙○○、戊○○、甲○○均係以一行為觸
    犯上開二罪名，應依刑法第55條之規定，各從一重之殺人罪
    論處。
  ㈤被告乙○○、丁○○、己○○、丙○○、戊○○、甲○○與少年田○倫間有
    犯意聯絡及行為分擔，應論以共同正犯。至少年田○倫於行
    為時雖係未滿18歲之少年，然依其於原審審理時證述：被告
    中我只認識被告丁○○，案發前大概認識有1年，被告丁○○不
    知道我未成年，我沒有跟他聊過這個問題，也沒跟他說我國
    中畢業後沒有繼續升學，被告丁○○有看過我騎機車，但他不
    知道我沒有駕照，他也沒有問過我，出發時跟我同車的只有
    被告丁○○，我不認識其他人，我跟被告丁○○是因為陣頭認識
    的，我跟被告丁○○在陣頭都是扛神轎的，每次最長2天，我
    跟被告丁○○相處的次數沒有很多次，大概一個月最多2次，
    平常聊天不會聊我的年紀，就是聊工作跟扛神轎的事情，被
    告丁○○有問過我工作，我就說我在做物流等語（見原重訴卷
    三第95頁反面至第96頁反面、第98頁至第101頁），可知少
    年田○倫於本案中只認識被告丁○○，而被告丁○○未曾詢問其
    年齡或知悉其年齡，其他不認識少年田○倫之共同被告理應
    更無從獲悉少年田○倫之年齡，卷內復無其他事證可證明被
    告等人對少年田○倫於行為時為12歲以上未滿18歲之少年乙
    情有所認識或有不確定故意，依罪疑有利於被告之原則，即
    均不依兒童及少年福利與權益保障法第112條第1項之規定加
    重其刑。
  ㈥累犯部分：
  ⒈被告乙○○前因施用毒品案件，經桃園地院以105年度桃簡字第
    567號判決判處有期徒刑6月確定，並於106年1月25日因徒刑
    易科罰金執行完畢出監，有本院被告乙○○之前案紀錄表可稽
    。
　⒉被告丁○○前因①違反藥事法案件，經桃園地院以101年度審訴
    字第150號判決判處有期徒刑2月確定；②施用毒品案件，經
    桃園地院以101年度審訴字第665號判決判處有期徒刑6月、2
    月、2月，定其應執行刑為有期徒刑7月確定；③違反毒品危
    害防制條例案件，經桃園地院以101年度審訴字第864號判決
    判處有期徒刑2月、2月，定其應執行刑為有期徒刑3月確定
    ；④施用毒品案件，經桃園地院以101年度審訴字第1532號判
    決判處有期徒刑7月、3月，定其應執行刑為有期徒刑8月確
    定；⑤施用毒品案件，經桃園地院以102年度審訴字第185號
    判決判處有期徒刑7月（共3罪）、3月（共3罪），分別定其
    應執行刑為有期徒刑1年6月、7月確定；⑥搶奪等案件，經桃
    園地院以102年度審訴字第536號判決判處有期徒刑9月、拘
    役59日確定；⑦違反毒品危害防制條例案件，經桃園地院以1
    02年度桃簡字第795號判決判處有期徒刑2月確定，上開①至④
    案件並經桃園地院以102年度聲字第993號裁定定其應執行刑
    為有期徒刑1年7月確定，上開⑤至⑦案件則經桃園地院以102
    年度聲字第3493號裁定就有期徒刑部分定其應執行刑為有期
    徒刑2年11月確定，接續執行後，於104年6月24日假釋出監
    ，於106年3月5日保護管束期滿，假釋未經撤銷視為執行完
    畢，有本院被告丁○○之前案紀錄表可憑。
  ⒊被告丙○○前因施用毒品案件，分別經桃園地院以①104年度桃
    簡字第307號判決判處有期徒刑3月確定；②104年度桃簡字第
    1301號判決判處有期徒刑4月確定；③104年度桃簡字第2089
    號判決判處有期徒刑6月確定；④105年度桃簡字第565號判決
    判處有期徒刑5月確定；⑤105年度桃簡字第2562號判決判處
    有期徒刑4月確定，上開①至③案件並經桃園地院以105年度聲
    字第2174號裁定定其應執行刑為有期徒刑11月確定，上開④
    至⑤案件則經桃園地院以106年度聲字第1698號裁定定其應執
    行刑為有期徒刑8月確定，接續執行後，於106年8月21日假
    釋出監，於106年10月11日保護管束期滿，假釋未經撤銷視
    為執行完畢，有本院被告丙○○之前案紀錄表可佐。
　⒋可知被告乙○○、丁○○、丙○○均係於受有期徒刑完畢後，5年內
    故意再犯本件有期徒刑以上之罪，而符合累犯之要件，本院
    審酌渠等素行非佳，於刑之執行完畢後再犯本案犯行，顯見
    對於刑罰之反應力薄弱，且渠等本案所為係暴力犯罪，除造
    成被害人喪失寶貴生命，亦危害社會秩序及安寧，並考量避
    免渠等再犯之效果高低等因素，認依刑法第47條第1項規定
    加重最低本刑，並無使渠等因上開犯行所受之刑罰超過所應
    負擔罪責，人身自由亦無將因此遭受過苛侵害之虞，而刑法
    第271條第1項殺人罪之法定本刑為死刑、無期徒刑，或10年
    以上有期徒刑，除法定本刑為死刑、無期徒刑部分依法均不
    得加重外，其餘部分均依刑法第47條第1項之規定，加重其
    刑。
　㈦撤銷改判之理由：
    原審以被告等人罪證明確，予以論罪科刑，固非無見；惟被
    告乙○○、丁○○、己○○、丙○○、戊○○及甲○○均於108年7月16日
    與被害人家屬達成和解，且均已履行部分金額，獲取被害人
    家屬之諒解，有和解筆錄、被害人家屬所提刑事陳報狀可佐
    （見本院上訴卷二第563頁至第567頁、卷三第57頁至第59頁
    ），自可作為量刑審酌事項，原審未及審酌，即有未恰。被
    告乙○○、丁○○、己○○、丙○○、戊○○等人以渠等均係犯傷害致
    人於死罪為由提起上訴；檢察官請求就被告6人從重量刑雖
    均無理由，然被告6人主張渠等已與被害人家屬和解，請求
    從輕量刑部分為有理由，即應由本院將原判決撤銷予以改判
    。
　㈧爰審酌被告乙○○、丁○○、己○○、丙○○、戊○○、甲○○於行為時
    分別係年約22歲至34歲之成年人，應有相當之智識程度與社
    會經驗可知與他人發生糾紛時，當以理性態度處理，被告乙○○卻僅因與邱耀德間存有債務糾紛，即要求其弟徐亦祥糾眾
    尋釁，而渠等與邱耀德之友人即被害人並無重大仇怨，卻在
    處理糾紛過程中，逕以上揭方式對被害人共同為本件殺人之
    犯行，造成被害人死亡之結果，所為自屬非是，惟念渠等犯
    後均已與被害人家屬達成和解，獲取被害人家屬之諒解，被
    告甲○○自始均坦認殺人犯行，其餘被告雖均矢口否認殺人犯
    行，但均對造成被害人死亡之結果深感悔悟，併參渠等前述
    各自行為之態樣等一切情狀，就渠等所為犯行分別量處如主
    文所示之刑，以示懲儆。　　
  ㈨扣案已斷裂之木棒2支、已斷裂之竹竿1支分別為被告丙○○、
    甲○○、乙○○持以為本案犯罪所用，業經渠等供承在卷（見原
    重訴卷四第91頁反面、本院更一卷二第57頁），爰依刑法第
    38條第2 項之規定，宣告沒收之。
據上論斷，應依刑事訴訟法第369條第1項前段、第364條、第299
條第1項前段、第300條，刑法第28條、第271條第1項、第283條
、第55條、第47條第1項、第38條第2項，判決如主文。
本案經檢察官張羽忻提起公訴及追加起訴，檢察官鄭朝光提起上
訴，檢察官李進榮到庭執行職務。
中　　華　　民　　國　 109　　年　　3 　　月　　25　　日
                  刑事第四庭  審判長法　官  陳筱珮
                                    法　官  邱滋杉
                                    法　官  羅郁婷
以上正本證明與原本無異。
如不服本判決，應於收受送達後20日內向本院提出上訴書狀，其
未敘述上訴之理由者並得於提起上訴後20日內向本院補提理由書
（均須按他造當事人之人數附繕本）「切勿逕送上級法院」。
                                    書記官  蔡易霖
中　　華　　民　　國　　109 　年　　3 　　月　　25　　日
附錄：本案論罪科刑法條全文
中華民國刑法第271條
殺人者，處死刑、無期徒刑或10年以上有期徒刑。
前項之未遂犯罰之。
預備犯第1項之罪者，處2年以下有期徒刑。
中華民國刑法第283條
聚眾鬥毆致人於死或重傷者，在場助勢之人，處5年以下有期徒
刑。